【裁判字號】    89,上訴,2199
【裁判日期】    900607
【裁判案由】    違反槍砲彈藥刀械管制條例
【裁判全文】
臺灣高等法院臺中分院刑事判決                  八十九年度上訴字第二一九九號
    上  訴  人
    即  被  告  丙○○
右上訴人因違反槍砲彈藥刀械管制條例案件，不服臺灣彰化地方法院八十九年度訴字
第七二三號中華民國八十九年九月二十二日第一審判決（起訴案號：臺灣彰化地方法
院檢察署八十九年度偵字第三六五七號），提起上訴，本院判決如左：
      主  文
原判決撤銷。
丙○○未經許可，持有可發射子彈具有殺傷力之改造掌心雷玩具手槍，處有期徒刑壹
年貳月，併科罰金新台幣玖萬元，罰金如易服勞役，以銀元佰元即新台幣玖佰元折
算壹日。扣案之改造掌心雷玩具手槍（槍枝管制編號為：0000000000）壹
把，沒收。
        事  實
一、丙○○於民國（下同）八十五年間曾犯漁業法案件，經臺灣南投地方法院判處拘
    役三十日，緩刑年確定。其於八十八年十二月間某日，在彰化縣埔心鄉○○村
    ○○路四五號處，自不詳姓名年籍之人處，取得仿德林吉雙管手槍製造之金屬玩
    具手槍，車通槍管內阻鐵改造而成之可擊發子彈具有殺傷力之改造掌心雷玩具手
    槍一把（槍枝管制編號為：0000000000），及由玩具子彈改造而成，
    直徑約六MM鋼珠，具有殺傷力之改造玩具子彈一顆（經採樣試射擊發），即未經
    許可，予以持有。嗣經警據報於八十九年五月九日十三時許，在上址浴室內洗澡
    盆堆積物下搜索而查獲，並扣得該改造掌心雷玩具手槍及改造玩具子彈一顆（經
    鑑驗試射擊發）。
二、案經彰化縣警察局田中分局報請臺灣彰化地方法院檢察署檢察官偵查起訴。
        理  由
一、訊據被告丙○○固坦承有於前揭時、地為警查獲前開槍、彈之事實，惟辯稱：伊
    不知何以有該槍彈置放其住處等語。經查：、前開扣案之改造掌心雷手槍一把
    （槍枝扣案管制編號為：0000000000）係仿德林吉雙管手槍製造之金
    屬玩具手槍，車通槍管內阻鐵改造而成之可擊發子彈具有殺傷力，而改造子彈一
    顆係由玩具子彈改造而成，直徑約六MM鋼珠，具有殺傷力等情，已據內政部警政
    署刑事警察局鑑定屬實，有該局八十九年五月十七日刑鑑字第六０六九七號鑑驗
    通知書附卷可參（詳見臺灣彰化地方法院檢察署八十九年度偵字第三六五七號偵
    查卷第三十頁），而被告於八十九年五月九日警訊時於經警訊及有關扣案槍、彈
    何人所有？一節，被告隨即供稱：八十八年十二月份，乙○○拿了一包東西（被
    警查獲之槍彈）說要放在我家‧‧‧乙○○離開後並未再回來，至今我並未見到
    乙○○，當時我也將乙○○寄放的東西忘了」等語，且被告於原審再度供稱該扣
    案之槍、彈係案外人乙○○於八十八年十二月份間所寄放，惟經乙○○於本院九
    十年一月三十一日到庭證稱：伊並未交付丙○○，上開槍彈，伊從頭至尾均不知
    情等語（詳見本院審理卷第五十九頁），而乙○○右揭經丙○○指稱涉嫌交付槍
    彈之行為，亦經臺灣彰化地方法院檢察署以八十九年度偵緝字第二四七號案處分
    不起訴處分確定，有該不起訴處分書正本一份在卷可稽（詳見本院審理卷第七十
    一頁、第七十二頁）。是被告辯稱右揭槍彈係乙○○所交付等語，即非可採。然
    依上開被告所述，被告一見及扣案物品係自浴室內洗澡盆堆積下取出，即能供出
    係八十八年十二月間取得之物，足證上開槍、彈係被告於八十八年十二月間自不
    詳姓名年籍之人取得之物無誤。是被告於本院審理時翻異前詞供稱：伊不知何以
    住處有槍、彈云云，核係卸責之詞，無從憑採。本案依被告於警、偵訊時所供之
    情節，及乙○○並未涉有本件犯行以觀，足認係被告於八十八年十二月間，自不
    詳姓名年籍之人處取得上開槍、彈而未經許可持有無訛。雖被告聲請鑑驗槍彈及
    包裝袋上之指紋是否與被告之指紋相符，惟按被告於警訊時即供稱：該槍彈，至
    今伊均未動用過等語（詳見臺灣彰化地方法院檢察署八十九年度偵字第三六五七
    號偵查卷第五頁），是該槍於交付之人交付被告持有時係直接置放於上開住處浴
    室內洗澡盆堆積物下，則本件縱未能鑑驗出被告指紋，以被告上開目睹包裝之物
    即知其取得之時間，亦無從指為非被告所持有，又被告對於該槍彈究係何人交付
    伊持有，亦堅不吐實，則縱使該槍、彈採驗確有其他人之指紋，亦無從解免被告
    本件持有之罪責。是本院認無再送驗指紋之必要，附予敘明。、又被告雖復於
    原審及本院審理時辯稱：扣案槍彈可能係伊姑丈丁○○與伊有糾紛而故意持扣案
    槍彈藏放伊住處栽贓等語，而糾紛之原因係被告處理丁○○與丁○○之配偶離婚
    之問題而起，亦據被告於本院八十九年十二月八日調查時到庭供稱：「我姑丈（
    指丁○○）跟姑母吵架，我姑母叫我幫忙處理，姑母要離婚，我姑丈要求十五萬
    元，我出手打姑丈，他記恨」等語（詳見本院審理卷第四十頁），惟查：被告與
    丁○○之糾紛經商談後係以六萬元和解，此據被告之配偶李雅萍於本院八十九年
    十二月八日調查時到庭證稱：「是在四月底左右，我是三月二十六日結婚，他（
    指丁○○）來拿錢時帶二人來，一名叫蕭彙赫，說要求以八萬八千元和解（因我
    先生「指被告」打丁○○的事情），當天我先生不在，我父親說六萬元可以嗎，
    他同意，所以我們寫了和解書，他錢拿了之後，卻常常來我家，在客廳走動」等
    語（詳見本院審理卷第四十頁、第四十一頁），而被告之父親賴森榮亦於本院九
    十年五月十六日調查時到庭證稱：「我妹妹當天有來找我，我兒子有去處理，當
    時有口角，他（指丁○○）有找人來說要我們賠他八萬八千元，後來我拿六萬跟
    他解決。」、「約在八十九年四月二十六日和解，他之前二、三天去的。和解後
    我錢就拿給他了，槍應該是起因於此，當時我妹婿帶來的人有拿一個皮包，進去
    廁所很久，我們的樓下是小型工廠，浴室沒有在用，我懷疑是他們藏的」等語（
    詳見本院審理卷第九十八頁）。惟經本院於九十年五月十六日調查時訊據丁○○
    證稱：「（問：槍是你放的？）答：不是，我只有到他家，是和解，沒有拿槍去
    ，當時我是要找我太太」等語（詳見本院審理卷第九十八頁），參諸上開賴森榮
    及李雅萍之證述，本件丁○○既與被告家人以六萬元達成和解，並已收得六萬元
    和解款項，丁○○至愚斷無再花錢購置槍彈栽贓被告之理，而被告嗣於本院九十
    年五月十六日調查中時供稱：「（問：可否確定槍是何人放的？）答：我沒有辦
    法確定。」等語（詳見本院審理卷第一百頁），是被告辯稱可能係丁○○藏放亦
    屬無據。綜上所述，被告上開所辯，均屬卸責之詞，不足採信，本案事證已臻明
    確，被告右揭犯行洵足認定。
二、核被告所為，係犯槍砲彈藥刀械管制條例第十一條第四項之未經許可，持有改造
    具有殺傷力之改造掌心雷玩具手槍罪及同條例第十二條第四項之未經許可，寄藏
    子彈罪。又被告以一持有行為，同時未經許可，持有槍砲彈藥刀械管制條例所列
    管之具有殺傷力之改造掌心雷玩具手槍及子彈，而觸犯上開二罪名，屬想像競合
    犯之關係，應依刑法第五十五條關於想像競合犯之規定，從較重之槍砲彈藥刀械
    管制條例第十一條第四項之未經許可，持有具有殺傷力之改造掌心雷玩具手槍罪
    處斷。公訴意旨雖認被告所為，應各依同條項之未經許可寄藏手槍及未經許可持
    有子彈罪處斷，惟被告係持有前開槍枝、子彈，已如前述，是被告所為，應各依
    同條項之未經許可，持有改造掌心雷玩具手槍罪及未經許可，持有子彈罪處斷，
    惟持有行為與寄藏行為，規定於同一條項中，爰不為變更起訴法條，併此敘明。
    原審判決以被告罪證明確予以論罪科刑固非無見，惟原審判決認被告所持之槍彈
    係由乙○○寄放，惟如前所述，乙○○右揭涉嫌寄藏槍彈予被告之犯行，業經臺
    灣彰化地方法院檢察署以八十九年度偵緝字第二四七號案處分不起訴處分確定，
    有該不起訴處分書正本一份在卷可稽，原審判決仍認上開槍彈係乙○○所寄放，
    而認被告所為係犯未經許可，寄藏改造具有殺傷力之改造掌心雷玩具手槍及子彈
    罪，即有未洽。被告上訴矢口否認右揭犯行，雖無理由，惟原審既有上開可議之
    處，自應由本院予以撤銷改判。爰審酌被告之素行、犯罪之動機、手段、所生之
    危害、持有槍彈之數量及處所，且被告持有上開槍彈並未用於犯罪，並犯後未坦
    承犯行之態度等一切情狀，量處有期徒刑一年二月，併科罰金九萬元，並諭知所
    科罰金如易服勞役之折算標準，以示懲儆。扣案如事實欄所示之改造掌心雷玩具
    手槍一把係屬違禁物，依法宣告沒收。至扣案原具殺傷力之子彈一顆，因試射擊
    發，已成無殺傷力之彈殼，核其性質，已非屬違禁物，自毋庸併為沒收之諭知。
三、另按槍砲彈藥刀械管制條例第十九條第一項雖規定，犯同條例第十一條之罪，經
    判處徒刑者，應於刑之執行完畢或赦免後，令入勞動場所，強制工作，其期間為
    三年。惟保安處分之目的在於協助受處分人再社會化，並改善其潛在之危險性格
    ，故有無宣付保安處分之必要，自應斟酌個案情節，尤其，應衡量行為人所為犯
    罪行為之嚴重性、危險性，及其個人之性格傾向及改善之期待可能性，容許法官
    視案情之懸殊異同，依職權為適當之裁量，並無法定絕對之必要，已據司法院大
    法官會議第四七一號解釋在案。經查：被告持有上開改造掌心雷玩具手槍之行為
    ，並未用以犯罪，如前所述，審酌其犯罪之動機及情節，認經執行上開所宣告之
    刑後，已與外界不良環境為相當期間之隔絕，如於受刑期間，施以妥適之教化應
    足以促其醒悟，改過遷善，本院認本案尚無諭知強制工作之必要，附此敘明。
四、據上論斷，應依刑事訴訟法第三百六十九條第一項前段、第三百六十四條、第二
    百九十九條第一項前段，槍砲彈藥刀械管制條例第十一條第四項、第十二條第四
    項，刑法第十一條前段、第五十五條、第四十二條第二項、第三十八條第一項第
    一款，罰金罰鍰提高標準條例第二條判決如主文。
本案經檢察官甲○○到庭執行職務。
中      華      民      國      九十       年     六     月      七     日
                                臺灣高等法院臺中分院刑事第三庭
                                      審判長法  官  方  艤  駐
                                            法  官  劉  連  星
                                            法  官  胡  忠  文
右正本證明與原本無異。
如不服本判決應於收受送達後十日內向本院提出上訴書狀，其未述上訴之理由者並
得於提起上訴後十日內向本院補提理由書（均須按他造當事人之人數附繕本）。
                                            書記官  粘  銘  環
中      華      民      國      九十       年     六     月      八     日
附錄論罪法條
槍砲彈藥刀械管制條例第十一條：
未經許可，製造、販賣或運輸第四條第一項第一款所稱其他可發射金屬或子彈具有殺
傷力之各式槍砲者，處五年以上有期徒刑，併科新臺幣一千萬元以下罰金。
未經許可，轉讓、出租或出借前項所列槍砲者，處三年以上十年以下有期徒刑，併科
新臺幣七百萬元以下罰金。
意圖供自己或他人犯罪之用，而犯前二項之罪者，處無期徒刑或七年以上有期徒刑，
併科新臺幣一千萬元以下罰金。
未經許可，持有、寄藏或意圖販賣而陳列第一項所列槍砲者，處一年以上七年以下有
期徒刑，併科新臺幣七百萬元以下罰金。
第一項至第三項之未遂犯罰之。
槍砲彈藥刀械管制條例第十二條：
未經許可，製造、販賣或運輸子彈者，處一年以上七年以下有期徒刑，併科新臺幣五
百萬元以下罰金。
未經許可，轉讓、出租或出借子彈者，處六月以上五年以下有期徒刑，併科新臺幣三
百萬元以下罰金。
意圖供自己或他人犯罪之用，而犯前二項之罪者，處三年以上十年以下有期徒刑，併
科新臺幣七百萬元以下罰金。
未經許可，持有、寄藏或意圖販賣而陳列子彈者，處五年以下有期徒刑，併科新臺幣
三百萬元以下罰金。
第一項至第三項之未遂犯罰之。
                                                                        Ｒ


司法院資訊處製作；財團法人民間司法改革基金會備份。
